最高法院刑事判決　　　　　　一○○年度台上字第六五五七號
上　訴　人　洪弘藝
上列上訴人因殺人未遂案件，不服台灣高等法院台中分院中華民
國九十九年七月十九日第二審判決（九十九年度上訴字第八五三
號，起訴案號：台灣南投地方法院檢察署九十七年度偵字第五二
六０號），提起上訴，本院判決如下：
    主  文
上訴駁回。
    理  由
按刑事訴訟法第三百七十七條規定：上訴於第三審法院，非以判
決違背法令為理由不得為之；是提起第三審上訴，應以原判決違
背法令為理由，係屬法定要件；如果上訴理由書狀並未依據卷內
訴訟資料具體指摘原判決不適用何種法則或如何適用不當，或所
指摘原判決違法情事顯與法律規定得為第三審上訴理由之違法情
形不相適合時，均應認其上訴為違背法律上之程式，予以駁回。
本件原判決撤銷第一審之科刑判決，改判仍論處上訴人洪弘藝殺
人未遂罪刑（處有期徒刑五年二月），已詳敘其調查證據之結果
及證據取捨認定之理由；所為論斷，均有卷存證據資料可資覆按
。從形式上觀察，原判決並無違背法令之情形。上訴人之上訴意
旨略稱：(一)由卷附上訴人持用之行動電話通聯紀錄所示，洪楠三
在短時間內曾連續四次致電上訴人；足見洪楠三所稱：上訴人誘
騙彼至案發現場，意圖對彼不利云云，顯係避重就輕之詞。又由
案發現場之路口監視錄影光碟（下稱「路口光碟」）畫面顯示，
「五時六分五十二秒，洪楠三手持長棍出現在畫面左側」之情；
可知洪楠三稱：因上訴人開車高速撞彼，彼臨時在路邊找棍子抵
抗云云，不符事實，亦違經驗法則。另由路口光碟所示之現場道
路情況計算，上訴人行駛十二至十五公尺（即四至五線車道）約
花費二秒鐘；則上訴人之時速應僅約二十一點六至二十七公里，
並非高速行駛。倘原審認為該處路面寬度不止十二至十五公尺，
自應現場實測或將路口光碟交付專業人員鑑定，始屬適法；乃竟
憑個人感覺，推測上訴人當時係高速衝撞洪楠三，遽認上訴人有
殺人故意，亦有應於審判期日調查之證據未調查之違誤。(二)上訴
人於事後已積極聯絡洪楠三商談和解事宜；然因洪楠三另案在監
執行，上訴人僅得經由民事訴訟程序，於原審判決後之民國九十
九年八月三十日，始與洪楠三達成和解。原判決以上訴人與洪楠
三未達成和解為由，作為科刑依據，有適用法則不當之違法等語
。
惟查：原判決綜合卷內所有證據資料及調查證據之結果，於理由
欄詳敘認定上訴人有原判決事實欄一所載，基於殺人之犯意，於
九十七年九月十六日上午，在南投縣草屯鎮○○路與博愛路口，
駕駛自用小客車直接往洪楠三身體猛衝撞擊，殺害洪楠三未遂犯
行；以及上訴人駕車行經該路口復行返回後，係以極大之衝撞力
直接朝向洪楠三站立處猛然衝撞，致使洪楠三之身體因而呈頭下
腳上之姿勢，躍上上訴人所駕駛之小客車引擎蓋左上方，且順著
車勢前行後，跌落地面，而上訴人所駕駛之小客車無法煞停，繼
續衝入路旁騎樓內，除該小客車車頭嚴重毀損外，並造成停放在
騎樓內之周江洋所有之小客車全毀無法使用，因認上訴人駕車衝
撞洪楠三，確係基於殺人故意為之等論斷理由（見原判決正本第
七至九頁理由欄二之(二)）。另對於上訴人否認殺人未遂犯罪所辯
：洪楠三打電話約伊過去，伊到現場後，洪楠三拿鐵棍朝伊所駕
駛之小客車打兩下，伊就迴轉到路口，而洪楠三又追過來，伊因
一時緊張才失控撞到洪楠三，並無致洪楠三於死之意云云及其辯
護人辯護稱：路口光碟畫面為跳躍式並不連貫，且依畫面所示，
該處約為四線道寬度，即約十二公尺寬，上訴人車行此距離約花
費二秒，則上訴人當時之時速僅約二十一點六公里，並非高速等
語暨其餘諸項辯護意旨，認如何與事實不符而均無足採等情，分
別加以說明指駁（見原判決正本第九至十三頁理由欄二之(三)至(六)
）。經核原判決之採證認事並無違反經驗法則、論理法則，亦無
任意推定犯罪事實、違背證據法則、理由不備、理由矛盾、不適
用法則或適用法則不當之違誤。而本件究係上訴人或洪楠三先行
邀約赴案發現場、洪楠三所持之長棍係自何處取得、上訴人之實
際車速如何等細節，原不影響上訴人有殺害洪楠三未遂犯罪事實
之認定。矧依卷內資料，上訴人及其辯護人於原審審判期日，經
審判長詢及「尚有何證據請求調查？」時，均答稱：「沒有」（
見原審卷第七五頁背面）。原審認上訴人有殺害洪楠三未遂犯行
之事證已明，未再為其他無益之調查，尤無調查職責未盡之違法
可言。上訴意旨(一)所指各節，或就原審採證認事適法職權之行使
及原判決已明白論斷之事項，重為事實上之爭執；或就與犯罪事
實無關之事項任意指摘，俱難認係適法之第三審上訴理由。再刑
之量定，乃法律賦予法院自由裁量之事項，倘於科刑時，已以行
為人之責任為基礎，並斟酌刑法第五十七條所列各款事項，而未
逾越法定刑度，即難謂違法。原判決以上訴人係未遂犯，經援引
刑法第二十五條規定減輕其刑後，審酌上訴人之品行及其犯罪之
動機、目的、手段、所生之損害暨犯罪後之態度等刑法第五十七
條所定科刑輕重應審酌之事項，量處上訴人有期徒刑五年二月（
見原判決正本第一三至一四頁理由欄三之(一)、(三)），於法核無不
合。又依原審準備程序筆錄之記載，原審於九十九年五月二十日
之準備程序期日，已傳喚上訴人並同時借提洪楠三到庭，洪楠三
業當庭表示要請求賠償等旨（見原審卷第三二至三六頁）；但上
訴人於原審判決（九十九年七月十九日）前猶未為賠償，原審因
將上訴人犯後未賠償洪楠三之損害，納入其犯後態度良窳之科刑
考量，自無濫用量刑職權、適用法則不當之違法。上訴意旨(二)及
其他上訴意旨，顯非依據卷內訴訟資料具體指摘原判決有何違背
法令之情形，核與法律規定得為第三審上訴理由之違法情形不相
適合。應認上訴人之上訴為違背法律上之程式，予以駁回。
據上論結，應依刑事訴訟法第三百九十五條前段，判決如主文。
中    華    民    國  一○○  年   十一   月  二十四  日
                      最高法院刑事第三庭
                          審判長法官  林  永  茂  
                                法官  蘇  振  堂  
                                法官  林  秀  夫  
                                法官  林  立  華  
                                法官  蔡  國  在  
本件正本證明與原本無異
                                      書  記  官  
中    華    民    國  一○○  年   十一   月  二十八  日
                                                      v